臺灣臺南地方法院民事裁定
110年度消債更字第298號
聲  請  人
即 債 務人  石晏紋  
代  理  人  黃逸豪律師
上列聲請人依消費者債務清理條例聲請更生，本院裁定如下：
    主  文
聲請人乙○○自民國111年3月23日下午5時起開始更生程序，並命
司法事務官進行本件更生程序。
    理  由
一、按債務人不能清償債務或有不能清償之虞，且無擔保或無優
    先權之債務總額未逾新臺幣（下同）12,000,000元者，於法
    院裁定開始清算程序或宣告破產前，得向法院聲請更生；債
    務人對於金融機構負債務者，在聲請更生或清算前，應向最
    大債權金融機構請求協商債務清償方案，或向其住、居所地
    之法院或鄉、鎮、市、區調解委員會聲請債務清理之調解；
    協商或調解成立者，債務人不得聲請更生或清算。但因不可
    歸責於己之事由，致履行有困難者，不在此限；法院開始更
    生程序之裁定，應載明其年、月、日、時，並即時發生效力
    ；法院裁定開始更生或清算程序後，得命司法事務官進行更
    生或清算程序；必要時，得選任律師、會計師或其他適當之
    自然人或法人一人為監督人或管理人，消費者債務清理條例
    （下稱消債條例）第3條、第42條第1項、第151條第1項、第
    7項、第45條第1項、第16條第1項分別定有明文。
二、聲請意旨略以：聲請人積欠無擔保或無優先權之債務總額約
    為1,972,000元，為清理債務，依消債條例第151條規定，於
    民國110年9月間與最大債權金融機構陽信商業銀行股份有限
    公司（下稱陽信銀行）進行前置調解，陽信銀行未提供還款
    方案，而聲請人現任職晉瀚科技股份有限公司(下稱晉瀚公
    司)，每月薪資約24,000元，實領21,960元，扣除每月必要
    生活費用15,964元、聲請人之女即訴外人邱○○之扶養費用3,
    000元後，已無力負擔還款方案，致調解不成立。又聲請人
    無擔保或無優先權之債務未逾12,000,000元，復未經法院裁
    定開始清算程序或宣告破產，亦無依消債條例或破產法之規
    定而受刑之宣告之情。爰依消債條例規定聲請准依更生程序
    清理債務等語。
三、經查：
  ㈠按本條例所稱消費者，指5年內未從事營業活動或從事小規模
    營業活動之自然人。前項小規模營業指營業額平均每月200,
    000元以下者，消債條例第2條第1項、第2項分別定有明文。
    債務人為公司或其他營利法人之負責人，無論是否受有薪資
    ，均視為自己從事營業活動。消費者債務清理條例第2條第1
    項所定之5年期間，自聲請更生或清算前1日回溯5年計算之
    ；第2項所定之營業額，以5年內之營業總額除以實際營業月
    數計算之。消債條例施行細則第3條第2項及第4條定有明文
    。又公司法第8條既規定董事股東等人及監察人在執行業務
    範圍內，均為負責人，自應均受上開消債條例施行細則規定
    之限制，以定其得否聲請更生或清算之要件。
　㈡經查，聲請人於106年5月1日至110年3月31日經營行動美睫，
    平均每月營業額17,000元，又擔任晉瀚公司監察人，而晉瀚
    公司105年7月至110年6月之營業額合計3,023,981元，平均
    每月營業額50,400元【計算式：3,023,981÷60＝50,400(小數
    點以下4捨5入，下同)】，有本院依職權查調之晉瀚公司營
    業人銷售額與稅額申報書在卷可稽(本院卷第165-197頁)，
    足見聲請人之營業額平均每月未逾200,000元，核屬消債條
    例所定5年內從事小規模營業活動之消費者。
　㈢聲請人現積欠無擔保或無優先權之債務總額約為1,972,000元
    ，未逾12,000,000元，聲請人於110年9月間向本院聲請與最
    大債權金融機構陽信銀行間債務清理之調解，惟調解並未成
    立等情，有聲請人提出之108、109年度綜合所得稅各類所得
    資料清單、全國財產稅總歸戶財產查詢清單、財團法人金融
    聯合徵信中心之當事人綜合信用報告、債權人清冊、本院臺
    南簡易庭調解不成立證明書及戶籍謄本為證（本院卷第21-2
    5、31-47頁）。從而，聲請人主張其為一般消費者，無擔保
    或無優先權之債務總額未逾12,000,000元，且於提起本件更
    生聲請前，業已踐行前置調解程序而調解不成立等情，應堪
    認定。
  ㈣聲請人主張其任職晉瀚公司，每月薪資24,000元，扣除勞健
    保費2,040元，實領21,960元等語，業據聲請人提出勞工保
    險被保險人投保資料表、薪資證明書為證(本院卷第19-20、
    133頁)，復有晉瀚公司函在卷可稽(本院卷第123頁)，此外
    ，聲請人目前未領取政府之津貼或補助，有臺南市政府社會
    局110年11月11日南市社助字第1101378030號函存卷可考（
    本院卷第137頁），復查無其他證據資料證明聲請人尚有其
    主張收入以外之所得，是認聲請人每月收入應為24,000元，
    並以此金額作為償債能力之計算基礎。
  ㈤按債務人必要生活費用，以最近1年衛生福利部或直轄市政府
    所公告當地區每人每月最低生活費1.2倍定之。受扶養者之
    必要生活費用，準用第1項規定計算基準數額，並依債務人
    依法應負擔扶養義務之比例認定之，消債條例第64條之2第1
    項、第2項分別定有明文。而以最近1年衛生福利部所公告之
    臺南市每人每月最低生活費14,230元之1.2倍計算之，即為1
    7,076元，故聲請人自陳每月必要生活費用15,964元，自為
    可採。次按受扶養權利者，以不能維持生活而無謀生能力者
    為限，民法第1117條第1項定有明文。經查，聲請人之女邱
    陳○○為95年生，名下無財產、所得，未領有政府補助，有聲
    請人提出之戶籍謄本（本院卷第46頁）及本院依職權查調之
    邱○○109年度稅務電子閘門財產所得調件明細表（置於證物
    袋內）、臺南市政府社會局110年11月11日南市社助字第110
    1378030號函存卷可考（本院卷第137頁），應認邱○○未成年
    ，有受扶養之必要，且其生活費標準，亦應以上開最低生活
    費標準為限。故依前述每人每月17,076元之生活費標準，由
    聲請人與其配偶共同支出邱○○之生活費，聲請人每月扶養邱
    ○○之費用，應以8,538元為其上限【計算式：17,076÷2＝8,53
    8】，聲請人自陳每月支出邱○○扶養費用3,000元部分，應為
    可採。是認聲請人每月必要生活支出為18,964元【計算式：
    15,964元＋3,000元＝18,964元】。
  ㈣聲請人曾於110年9月間向本院聲請與最大債權金融機構陽信
    銀行進行前置調解，陽信銀行未提供還款方案等情，有聲請
    人提出之本院臺南簡易庭調解不成立證明書存卷可查（本院
    卷第43頁），且經本院依職權調閱本院110年度南司消債調
    字第403號卷宗核閱屬實，而聲請人之債權人均未陳報還款
    方案，甲○○○○○股份有限公司(下稱日盛公司)陳報債權金額
    為2,773,491元及利息、陽信銀行陳報債權總額2,573,604元
    、丙○○○股份有限公司(下稱匯豐公司)陳報債權金額為1,015
    ,779元及利息，有日盛公司民事陳報狀、陽信銀行民事陳報
    狀、匯豐公司民事陳報狀在卷可證(本院卷第83-121頁），
    則依目前金融機構常見「180 期、利率0%」之優惠清償方案
    計算，聲請人每月應清償35,349元【計算式：（2,773,491＋
    2,573,604＋1,015,779）÷180＝35,349元】，故以聲請人上開
    收入扣除支出之餘額5,036 元（計算式：24,000－18,964＝5,
    036），實已不足清償上開清償方案。又聲請人名下僅有103
    年出廠之汽車1輛等情，有聲請人提出之全國財產稅總歸戶
    財產查詢清單附卷可考（本院卷第31頁），經核價值不高，
    尚不足清償聲請人積欠之債務。依此，聲請人陳稱其收入無
    法負擔全部債務，應堪採信。
四、綜上所述，聲請人係一般消費者，積欠之無擔保或無優先權
    債務在12,000,000元以下，亦曾踐行前置調解程序而調解不
    成立，且綜合聲請人之收入財產及必要生活支出之情形，確
    有不能清償債務之虞之情形。此外，聲請人未經法院裁定開
    始清算程序或宣告破產，亦無依消債條例或破產法之規定而
    受刑之宣告之情，有本院民事紀錄科查詢表、臺灣高等法院
    被告前案紀錄表在卷可憑（本院卷第49-51頁），復查無消
    債條例第6條第3項、第8條或第46條各款所定駁回更生聲請
    之事由存在，自有藉助更生制度調整其與債權人間之權利義
    務關係，重建其經濟生活之必要。從而，聲請人聲請更生，
    於法應屬有據。
五、法院裁定開始更生或清算程序後，得命司法事務官進行更生
    或清算程序，必要時得選任律師、會計師或其他適當之自然
    人或法人一人為監督人或管理人，消債條例第16條第1項定
    有明文。查本件既經本院裁定開始更生程序，爰併依前開規
    定，命司法事務官進行更生程序。　　
中　　華　　民　　國　　111 　年　　3 　　月　　23　　日
                  消債法庭法  官　 施介元
以上正本係照原本作成。
本裁定不得抗告。
本裁定已於民國111年3月23日下午5時公告。
中　　華　　民　　國　　111 　年　　3 　　月　　23 　 日
                          書記官   曾怡嘉